臺灣高等法院刑事判決　　　　　　 96年度交上易字第284號
上　訴　人　臺灣臺北地方法院檢察署檢察官
被　　　告　甲○○
選任辯護人　姜明遠　律師
上列上訴人因被告過失傷害案件，不服臺灣台北地方法院96年度
交易字第334號，中華民國96年7月18日第一審判決（起訴案號：
臺灣台北地方法院檢察署96年度偵字第2665號），提起上訴，本
院判決如下：
    主  文
原判決撤銷。
甲○○因過失傷害人，處有期徒刑伍月，如易科罰金，以銀元
佰元即新臺幣玖佰元折算壹日，減為有期徒刑貳月又拾伍日，如
易科罰金，以銀元佰元即新臺幣玖佰元折算壹日。
    事  實
一、甲○○於民國95年3月12日上午5時許，於飲用酒類至不能安
    全駕駛之程度後（經檢測吐氣酒精濃度為0.69毫克/公升，
    公共危險部分業經原法院判決確定），仍駕駛車號7D-1789
    號自用小客車，沿臺北市中山區大直橋往北方向行駛，原應
    注意不得於酒醉後駕車，並應注意車前狀況，隨時採取必要
    之安全措施，且應遵守道路交通標誌、標線之指示，汽車不
    得行駛機慢車專用道等規定，而依當時情形，並無不能注意
    之情況，竟因酒後駕車致注意力未能集中而闖入該路段機慢
    車專用道，並因疏未注意車前狀況，致所駕前開汽車於同日
    上午5時45分許，行經大直橋往北第9根燈桿處時，不慎自後
    追撞當時由戊○○騎乘，沿同方向行駛在機慢車專用道內之
    車號AUJ-335號重型機車後方，使戊○○人車倒地而受有骨
    盆骨折併骨盆前緣開放、薦椎骨折等傷害。嗣經路人打電話
    報警，甲○○於有偵查犯罪權限之公務員知悉上情前，向到
    場處理之臺北市政府警察局中山分局大直派出所員警坦承肇
    事，並接受裁判。
二、案經戊○○訴由臺北市政府警察局中山分局報告臺灣台北地
    方法院檢察署檢察官偵查起訴。
    理  由
一、按被告以外之人於審判外之言詞或書面陳述，除法律有規定
    者外，不得作為證據；又被告以外之人於審判外之陳述，雖
    不符合同法第159條之1至第159條之4之規定，但經當事人於
    審判程序同意作為證據，法院審酌該言詞陳述或書面陳述作
    成時之情況，認為適當者，亦得為證據。當事人、代理人或
    辯護人於法院調查證據時，知有第159條第1項不得為證據之
    情形，而未於言詞辯論終結前聲明異議者，視為有前項之同
    意，刑事訴訟法第159條第1項及第159條之5分別定有明文。
    查證人戊○○於警詢、偵查之陳述，及國立臺灣大學醫學院
    附設醫院診斷證明書、中山醫院診斷證明書、道路交通事故
    現場圖、臺北市政府警察局中山分局道路交通事故補充資料
    表、交通事故談話紀錄表、道路交通事故調查報告表(一)(二)等
    資料，雖屬被告以外之人於審判外之陳述，惟均經被告、辯
    護人及檢察官於本院審理時表示無意見而不予爭執，且迄至
    言詞辯論終結前亦未聲明異議，本院審酌此等證據資料製作
    時之情況，尚無違法不當及證明力明顯過低之瑕疵，亦認為
    以之作為證據應屬適當，故揆諸前開規定，爰逕依刑事訴訟
    法第159條之5規定，認前揭證據資料均例外有證據能力，合
    先敘明。
二、訊據被告甲○○對上揭犯罪事實坦承不諱，核與證人即告訴
    人戊○○於警詢、檢察官偵訊中陳述情節大致符合，復有國
    立臺灣大學醫學院附設醫院診斷證明書、中山醫院診斷證明
    書、道路交通事故現場圖、臺北市政府警察局中山分局道路
    交通事故補充資料表、交通事故談話紀錄表、道路交通事故
    調查報告表(一)(二)、酒精測定紀錄表、現場採證照片等在卷可
    參。按汽車行駛時，駕駛人應注意車前狀況，隨時採取必要
    之安全措施；並應遵守道路交通標誌、標線之指示；酒精濃
    度超過規定標準者，不得駕車，道路交通安全規則第94條第
    3項、第90條，道路交通管理處罰條例第35條第1項第1款分
    別定有明文。本件被告應注意上開規定，且依當時情形，並
    無不能注意之情形，竟疏未注意及此，於酒後駕車，駛入機
    車專用道，且未注意車前狀況，造成告訴人人車倒地，並受
    有上述傷害，被告行為顯有過失。本件經送專業機關鑑定結
    果，亦同此認定，有臺北市車輛行車事故鑑定委員會鑑定意
    見書在卷可參。此外，告訴人係因被告之過失行為而受有傷
    害，二者間具有相當因果關係甚明。綜上足認被告自白與事
    實相符，本件事證明確，被告犯行洵堪認定，應依法論科。
三、被告行為後，刑法業於94年2月2日修正公布，95年7月1日起
    施行。按行為後法律有變更者，適用行為時之法律，但行為
    後之法律有利於行為人者，適用最有利於行為人之法律，修
    正後刑法第2條第1項定有明文。此條規定係規範行為後法律
    變更所生新舊法律比較適用之準據法，本身尚無新舊法比較
    之問題，於新法施行後，應一律適用新法第2條第1項之規定
    ，為「從舊從輕」之比較。而本次法律變更，比較時應就罪
    刑有關之共犯、未遂犯、想像競合犯、牽連犯、連續犯、結
    合犯，以及累犯加重、自首減輕暨其他法定加減原因（如身
    分加減）與加減例等一切情形，綜其全部罪刑之結果而為比
    較（最高法院95年5月23日95年度第8次刑事庭會議決議參照
    ）。經查：
(一)刑法第284條第1項之罪，條文本身雖未修正，然該罪有罰金
    刑之處罰，且自24年7月1日施行後即未再修正，依增訂刑法
    施行法第1之1條之規定，其罰金即應以新台幣為單位，數額
    應提高30倍。而倘依被告行為時之罰金罰鍰提高標準條例第
    1條之規定，依法律應處罰金罰鍰者，就其原定數額提高為2
    倍至10倍。但法律已依一定比率規定罰金或罰鍰之數額或倍
    數者，依其規定。而依行政院會銜司法院於72年7月27日發
    布，同年8月1日施行，有關刑法定有罰金各條，提高為10倍
    。再者銀元與新台幣之比率為1比3，從而前開刑法第284條
    第1項之罪，修正前後罰金最高額應屬相同。惟被告行為時
    ，刑法第33條第5款原規定：「罰金：一元以上。」修正後
    刑法第33條第5款則規定：「罰金：新台幣一千元以上，以
    百元計算之。」將罰金刑提高為新臺幣1千元以上，且以百
    元計算，比較修正前後規定，修正後刑法第284條第1項罰金
    刑之最低額，較修正前提高，自應以修正前之規定較為有利
    。
(二)關於自首，修正前刑法第62條前段規定係減輕其刑，較諸修
    正後之「得」減輕其刑，對被告較為有利。
(三)關於易科罰金之折算標準，依被告行為時之刑法第41條第1
    項、罰金罰鍰提高標準條例第2條規定，係以新臺幣300元、
    600元或900元折算1日；依修正後刑法第41條第1項，則係以
    新臺幣1,000元、2,000元或3,000元折算1日，經比較新舊法
    ，以被告行為時之法律對被告較為有利。
(四)綜合法律修正前、後之整體比較，揆諸前揭最高法院決議及
    修正後刑法第2條第1項之「從舊從輕」原則，適用94年2月2
    日修正前之刑罰法律，對被告較為有利，自應適用修正前刑
    法及罰金罰鍰提高標準條例等相關規定。
四、核被告所為，係犯刑法第284條第1項前段過失傷害罪。又被
    告係酒醉駕車，因而肇事致告訴人受傷，應依道路交通管理
    處罰條例第86條第1項之規定，加重其刑。雖辯護人為被告
    辯稱：被告酒醉駕車致釀成車禍，應屬一行為觸犯數罪名之
    想像競合犯，被告公共危險罪既已判刑確定，本案因告訴人
    提起告訴在後，應為免訴之諭知云云，惟被告所犯不能安全
    駕駛動力交通工具與過失傷害之間，係犯意各別，行為互殊
    ，罪名互異，應予分論併罰，辯護人上開辯解，容有誤會。
    另依證人即中山交通分隊員警丙○○於本院證稱：這件車禍
    5點多發生，最先到達現場處理的應該是大直派出所，我是7
    點上班到派出所才遇到被告等語（見本院卷第19頁），足見
    證人丙○○並非第一到達現場之員警，其於台北市○○○○○道路交通事故肇事人自首情形紀錄表上填寫至大直所才知
    悉當事者等情，並無從據以證明被告有於員警發覺其犯行前
    自首。而證人即當天最先到達現場之中山分局大直派出所員
    警乙○○於本院證稱：本件車禍是我與另一同事第一個到場
    ，因中山分局勤務指揮中心打電話到派出所才知有該件車禍
    ，丁○○值班時僅記載5點45分大直橋上發生車禍，並無記
    載車禍車輛駕駛人之姓名與車號，接到通知時不知肇事者為
    被告，到現場時也不知肇事者為被告，是問了救護車司機才
    知車禍雙方當事人。到達現場時被告在場，印象中應該有拿
    雙方證件確認肇事雙方，其他我忘記是我叫同事載他去醫院
    還是他坐救護車，當天應該有跟被告談話，但談話內容忘記
    了，被告有無主動表示其為肇事者亦已記不起來等語（見本
    院卷第39頁至第40頁反面），並當庭提出台北市政府警察局
    中山分局受理各類案件紀錄表1份（見本院卷第46頁）在卷
    可按。且告訴人於原審審理中亦陳稱：警察至現場時，被告
    在場，並有隨同救護車至醫院等語（見原審卷第18頁）。顯
    見中山勤務指揮中心將肇事資料轉到大直派出所時，員警乙○○、丁○○均尚未知悉肇事者之姓名，而員警乙○○至現
    場時雖係先問救護車司機才知車禍雙方當事人，然審酌被告
    當時仍在現場，並曾與員警乙○○對話，嗣後亦隨同救護車
    至醫院等情，堪認被告供稱：警察到場時，伊有告知警察為
    肇事人，並取得警察同意坐上救護車至醫院等語，應屬非虛
    。是被告犯罪後，於有偵查犯罪權限之公務員知悉犯行前，
    向到場處理之臺北市政府警察局中山分局大直派出所員警乙○○坦承肇事犯行，應依修正前刑法第62條前段規定減輕其
    刑，並依法先加後減。原審予以論罪科刑，固非無見，惟查
    ：(一)中山交通分隊員警丙○○並非第一到達車禍現場處理之
    員警，已如前述，原審未查，遽認被告係向到場之台北市政
    府警察局交通大隊中山分隊員警坦承肇事，即有未洽。(二)按
    犯最重本刑為5年以下有期徒刑以下之刑之罪，依本條例規
    定減為6月以下有期徒刑、拘役者，應於為減刑裁判時，並
    諭知易科罰金折算標準，中華民國96年罪犯減刑條例第9條
    定有明文。原審論處被告有期徒刑5月，減為有期徒刑2月又
    15日，並諭知易科罰金折算標準，惟於據上論斷欄漏未引用
    中華民國96年罪犯減刑條例第9條之規定，亦有未合。公訴
    人循告訴人之請求，上訴意旨指摘原審量刑過輕云云，係對
    原審適法範圍裁量權而為爭執，惟原審既已審酌被告犯罪之
    各種情狀，而在法定刑範圍量處，即難指有量刑過輕之失衡
    ，上訴雖無理由，惟原判決既有可議之處，自屬無可維持，
    應由本院將原判決撤銷改判。爰審酌被告違反義務之程度重
    大，告訴人所受傷害亦屬嚴重，然被告犯後坦承犯行，且已
    賠償告訴人新臺幣（下同）20萬元，因被告提出之和解金額
    90萬元與告訴人願意接受之最低和解金額200萬元差距過大
    ，而未與告訴人達成和解，及其品行、智識程度等一切情狀
    ，量處有期徒刑5月，併諭知易科罰金之折算標準。又本件
    被告所犯過失傷害罪之犯罪時間為中華民國96年4月24日以
    前，悉合於減刑條件，應依中華民國96年罪犯減刑條例第2
    條第1項第3款之規定，減宣告刑二分之一，並諭知易科罰金
    折算標準。
據上論斷，應依刑事訴訟法第369條第1項前段、第364條、第299
條第1項前段，刑法第2條第1項前段、第284條第1項前段、修正
前第41條第1項前段、第62條前段，道路交通管理處罰條例第86
條第1項，刑法施行法第1條之1第1項、第2項前段，廢止前罰金
罰鍰提高標準條例第2條，中華民國96年罪犯減刑條例第2條第1
項第3款、第7條、第9條，判決如主文。
本案經檢察官陳大偉到庭執行職務。
中　　華　　民　　國　　96　　年　　10　　月　　31　　日
                  刑事第十五庭審判長法　官　吳昭瑩
　　　　　　　　　　　　　　　　　  法　官　李釱任
　　　　　　                        法　官　蘇隆惠
以上正本證明與原本無異。
不得上訴。
                                    書記官  吳玉華
中　　華　　民　　國　　96　　年　　10　　月　　31　　日
附錄本案論罪科刑法條
中華民國刑法第284條
（過失傷害罪）
因過失傷害人者，處6月以下有期徒刑、拘役或5百元以下罰金，
致重傷者，處1年以下有期徒刑、拘役或5百元以下罰金。
從事業務之人，因業務上之過失傷害人者，處1年以下有期徒刑
、拘役或1千元以下罰金，致重傷者，處3年以下有期徒刑、拘役
或2千元以下罰金。
